【裁判字號】    89,台上,3544
【裁判日期】    890621
【裁判案由】    業務侵占
【裁判全文】
最高法院刑事判決                              八十九年度台上字第三五四四號
    上訴人  台灣高等法院高雄分院檢察署檢察官
    被  告  乙○○
            甲○○
右上訴人因被告等業務侵占案件，不服台灣高等法院高雄分院中華民國八十九年三月
三十一日第二審更審判決（八十八年度重上更(三)字第九五號，起訴案號：台灣高雄地
方法院檢察署八十三年度偵字第一三六七七號），提起上訴，本院判決如左：
    主  文
上訴駁回。
    理  由
按刑事訴訟法第三百七十七條規定，上訴於第三審法院，非以判決違背法令為理由，
不得為之。是提起第三審上訴，應以原判決違背法令為理由，係屬法定要件。如果上
訴理由狀並未依據卷內訴訟資料，具體指摘原判決不適用何種法則或如何適用不當，
或所指摘原判決違法情事，顯與法律規定得為第三審上訴理由之違法情形，不相適合
時，均應認其上訴為違背法律上之程式，予以駁回。本件檢察官上訴意旨略稱：(一)、
被告乙○○於民國八十三年二月二十八日轉讓其名下之股權，猶製有書面之切結書，
被告二人將李泰來所有二十股股權出售柯文欽，卻文作成書面，所辯李泰來有同意出
讓一節，已難採信。況查李泰來在寒舍圓頂歌唱行之二十股股份，於八十三年一月份
即有新台幣（下同）十二萬二千元之紅利，有該歌唱行一月份紅利發放明細表一紙附
卷可稽，而被告所規劃之新店，尚在籌設中，並無紅利可得，未來盈虧亦不可測，衡
情李泰來應無捨現有高紅利去投資該新店之理，是原審遽認李泰來確有同意被告代售
其舊店股權，得款轉投資新店一節，應有違背經驗法則之違法。(二)、李泰來指稱：乙
○○於民國八十三年初，已積欠其父李維恂一百萬元，其弟李權憲四百萬元，及其妹
張馨云一千四百萬元一節，是否屬實，攸關李泰來有無可能無書面授權，漫以口頭同
意乙○○全權處理其所有價值四百萬元，且有高紅利之股份之問題，原審遽謂該債權
債務關係係與本案無涉，而不予調查，亦有判決不備理由之違法。(三)、寒舍新店負責
人侯正郎雖稱：李泰來的二十股有轉到大同店（即新店），股東名冊上有其名義等語
，但又稱：大同店盈餘分派有作明細，但李泰來未領取，因為盈餘作為充抵股本之用
等情在卷。然柯文欽是否確有將該二十股股款交付乙○○轉投資交付侯正郎，其間並
無任何金錢往來憑據可稽，尚難僅憑表面之股東名冊記載，或乙○○之股東契約書，
遽以確認。是原審未調查新舊店之間，或柯文欽、乙○○及侯正郎三人間，銀行存款
出入帳等資料，以及侯正郎處理該四百萬元投資款之情形，尚有應於審判期日調查之
證據而未予調查之違法。(四)、證人鄭文玲、陳品廷、張毓菁證述：李泰來有說當初答
應乙○○將股權轉出，只是隨便說說，怎麼能算數等語，縱然不虛，亦不能證明李泰
來與乙○○或甲○○間意思表示已達一致，參以乙○○於八十三年三月十二日簽立「
證明李泰來二十股股權仍存在，迄八十三年三月十二日止，李泰來確實不知股權被侵
占事」交付李泰來收執之書面文件，以及柯文欽證稱：事後二人有爭執，李泰來未告
知我有同意乙○○，吵著要乙○○還回股份，乙○○也曾要買二十股還他等語，以及
乙○○亦於八十三年二月二十八日及三月十九日向湯志浩、藍躍晟購買舊店股權共四
股返還李泰來等情，足見被告等人明知李泰來並無同意出讓舊店股權及轉投資新店之
明示或默示意思表示，是原審遽以認定李泰來原有同意，而事後反悔云云，仍嫌率斷
等語。惟查證據之取捨、證據證明力之判斷及事實有無之認定，為事實審法院之職權
，苟其取捨判斷與認定，並不違背論理法則及經驗法則，即不容任意指為違法，而執
為第三審適法之上訴理由。本件原判決以公訴意旨略以：被告乙○○係高雄市○○○
路二十四號「寒舍圓頂視廳歌唱行」之執行董事，亦即該歌唱行之實際經營者，被告
甲○○則為該歌唱行之總會計，均有為其他股東處理事務之責。李泰來則於民國八十
二年五月間出資新台幣（下同）四百萬元，加入該歌唱行任股東，持有該歌唱行六百
六十股中之二十股，詎乙○○意意圖為自己不法之所有，夥同甲○○於八十三年一月
底某日，私自將李泰來所有之二十股股份侵占入己，並將之出售予其他股東，因認被
告等涉犯刑法第三百三十六條第二項之業務侵占罪嫌云云。然被告等堅決否認有侵占
犯行，乙○○辯稱：李泰來於八十三年一月間，同意將其原投資在「寒舍圓頂視聽歌
唱行」（以下簡稱寒舍舊店）之股金四百萬元，轉入乙○○等人在高雄市○○○路四
十三號所規劃之新店，後來李泰來因故事後反悔，要求將股份轉回寒舍舊店，才引發
此事等語；甲○○辯稱：執行董事乙○○說要將十幾個人股份轉出去，並將轉出去之
股東名單交給伊，由伊自股東名單中刪除，再列剩下之股東名單，辦理移交給下任會
計鄭文玲，伊辦理執行董事交下之工作，並無犯罪之情事等語。而經查李泰來親口承
諾將其寒舍舊店之二十股股權轉讓他人，將資金轉入大同店（新店）之事實，已據被
告等供陳甚明，且證人鄭文玲證稱：八十三年三月間，李泰來回來辦公室，伊曾問李
泰來為何答應將股權轉讓又反悔，李泰來親口對伊說，其當初答應乙○○，只是說說
而已等語；證人陳品廷、張毓菁證稱：伊等親耳聽到李泰來跟鄭文玲說其當初答應將
股權轉出，只是隨便說說，怎麼能算數等語。證人即寒舍舊店現任經營者柯文欽證稱
：李泰來的二十股靠在乙○○之股份中，於八十三年一、二月間陸續出讓給另一派人
，經事後查證，其中二十股是李泰來所有，後來乙○○有另買四股還給李泰來，聽說
是李泰來有同意轉到大同店（即新店），但後來又反悔，吵著要乙○○還回股份，乙
○○也曾要買二十股還他，但因經濟不好而未買成，股份轉讓過程及事後演變，伊有
求證過等語。寒舍新店負責人侯正郎證稱：李泰來的二十股有轉到大同店，股東名冊
上有其名字，大同店盈餘分派有作明細，但李泰來未領取，因為盈餘作為擴大股本抵
充股金之用等語，而大同店之股東名冊確載有「李泰來股份三十二股」，有圓頂視聽
歌唱行股東契約書在卷可按，足見被告等所辯與事實相符。寒舍圓頂歌唱行設立之初
，係以獨資商號申請，其股東間之佔股僅係私下約定，則股東間之股份轉讓，縱未作
成轉讓書，亦非必與常理有違，且證人柯文欽證稱：乙○○當家（即任執行董事）時
，可能沒有書面即可轉讓股份，自乙○○出讓股份後，便須書面證明。案外人鄧瑞鳴
、曾德全等人出賣持股係於八十三年三月十二日，已在八十三年一月間乙○○出賣持
股之後，故尚難以李泰來轉讓持股未作成書面契約，據以認定李泰來未同意出讓持股
。李泰來事前已同意轉讓舊店股權移轉至新店，已如前述，亦不得僅因李泰來之原舊
店股權於八十三年一月份有十二萬二千元之紅利，而規劃中之新店尚無紅利且將來獲
利不明，即推定李泰來未曾同意轉讓股權。又乙○○辯稱：伊未欠李泰來之父李維恂
一百萬元，欠李權憲之四百萬元，只剩二十萬元未還，伊未欠張馨云一千四百萬元，
該筆款項係欠伊乾媽之錢等語，而乙○○有無欠李維恂等人款項，與李泰來是否曾同
意將前開舊店股權轉至新店，並無必然相關，自難據此為不利乙○○之認定。至於乙
○○雖曾於八十三年三月十二日書立「證明李泰來二十股權仍存在，迄八十三年三月
十二日止李泰來確實不知股權被侵占事」之字條，但此為李泰來事後反悔時所簽立，
亦不能採為不利被告之認定。又寒舍新店確有開幕經營，盈餘並有製作分派明細表等
情，已據寒舍新店負責人侯正郎證述在卷，足見乙○○有經營新店之能力，資金籌措
亦無問題。此外，復查無其他確切證據足以證明被告等犯罪，因而維持第一審諭知被
告等無罪之判決，駁回檢察官在第二審之上訴，已於判決內詳予論述其理由。從形式
上觀察，並無違背法令之情形存在。查原判決理由欄四五已說明依證人侯正郎、柯文
欽之證言及股東名冊、股東契約書可證明李泰來有新店股權，證人柯文欽證稱乙○○
所轉讓之寒舍舊店三百餘股股權（包括李泰來之二十股），價款係以債款、貨款，房
租、買賣價金等抵付，且李泰來之股權係轉至大同店（即新店），自無股款之交付，
故寒舍新舊店間，或柯文欽、乙○○及侯正郎三人間，銀行存款出入帳等資料，並不
足以證明李泰來是否同意轉讓舊店股權，自非重要待證事項，原審未予調查，尚難指
為違法。又李泰來同意轉讓舊店股權，未作成書面；八十三年一月間舊店之紅利，李
泰來可分得十二萬二千元，當時新店尚籌設中，未來盈虧不可測；八十三年初乙○○
是否積欠李泰來之父李維恂及其他家人債款；乙○○之所以於八十三年三月十二日簽
立之「證明李泰來二十股權仍存在，迄八十三年三月十二日止，李泰來確實不知股權
被侵占」之文件及於八十三年二月二十八日及三月十九日向湯志浩、藍躍晟購買舊店
股權四股還給李泰來，乃因李泰來事後反悔要求轉回舊店股權所致，以上事項均不足
以證明李泰來未曾同意為前揭股權之移轉，原判決均已詳其理由，上訴意旨就原審
綜合證據論斷事實之職權行使及原判決理由已明之事項，漫指為違法，要非適法之
第三審上訴理由。是上訴意旨所指原判決違法情事，衡以前開說明，顯屬違背法律上
之程式，應予駁回。又本件雖屬刑事訴訟法第三百七十六條第三款所列之案件，惟於
修正刑事訴訟法施行前，原得上訴於第三審法院，且已繫屬於法院，依刑事訴訟法施
行法第五條第一項規定，仍應依施行前之法定程序終結之，附此明。
據上論結，應依刑事訴訟法第三百九十五條前段，判決如主文。
中      華      民      國    八十九    年      六      月    二十一    日
                              最高法院刑事第九庭
                                  審判長法官  張  信  雄
                                        法官  賴  忠  星
                                        法官  張  清  埤
                                        法官  李  伯  道
                                        法官  陳  世  雄
      右正本證明與原本無異
                                              書  記  官
中      華      民      國    八十九    年      六      月    二十六    日


司法院資訊處製作；財團法人民間司法改革基金會備份。
